【裁判字號】    99,聲判,74
【裁判日期】    991029
【裁判案由】    聲請交付審判
【裁判全文】
臺灣臺中地方法院刑事裁定              99年度聲判字第74號
聲  請  人
即 告 訴人  丁○○
代  理  人  熊治璿律師
被      告  甲○○
            乙○○
            丙○○
上列聲請人因被告等妨害自由案件，不服臺灣高等法院臺中分院
檢察署99年度上聲議字第1533號駁回再議之處分（原不起訴處分
案號：臺灣臺中地方法院檢察署檢察官99年度偵續字第199 號）
，聲請交付審判，本院裁定如下：
    主    文
聲請駁回。
    理    由
一、按聲請人不服上級法院檢察署檢察長或檢察總長認再議為無
    理由而駁回之處分者，得於接受處分書後10日內委任律師提
    出理由狀，向該管第一審法院聲請交付審判，刑事訴訟法第
    258 條之I 定有明文。本案聲請人即告訴人丁○○以被告甲○○、乙○○及丙○○涉犯刑法第304 條強制罪嫌，向臺灣
    臺中地方法院檢察署檢察官提出告訴，經該署檢察官於民國
    99年6 月25日以99年度偵續字第199 號為不起訴處分（下稱
    不起訴處分）後，聲請人不服聲請再議，復經臺灣高等法院
    臺中分院檢察署檢察長以再議為無理由，於99年8 月11日以
    99年度上聲議字第1533號處分書（下稱駁回再議處分）駁回
    再議之聲請，聲請人於99年8 月17日收受該駁回再議處分書
    ，於99年8 月24日委任熊治璿律師向本院聲請本件交付審判
    等情，有上開不起訴處分書、駁回再議處分書、送達證書附
    於臺灣臺中地方法院檢察署99年度偵續字第199 號卷宗可稽
    ，此經本院調閱該卷查明無訛，並有本件刑事交付審判聲請
    狀附於本院卷可稽，是聲請人聲請交付審判並未逾越前開法
    定之10日期問，合先敘明。
二、聲請交付審判意旨略以：
  (一)聲請人於98年12月12日前往沙鹿光田醫院探視其父謝石時，
    外籍看護麗菈經被告3 人指示，將聲請人阻擋於病房門口之
    外，被告甲○○直接強力阻擋聲請人在病房門口外，並於電
    話中以言語質問辱罵聲請人，聲請人身為人子，因畏懼被告
    甲○○電話中威嚴疾詞，並無與麗菈爭吵下，自始不得探視
    謝石，無法履行孝道並探視謝石之權利。被告3 人更於99年
    1 月4 日替謝石更換病房，且由光田醫院職員柯淑華向聲請
    人謊稱謝石已出院，實再次利用光田醫院職員強力阻止聲請
    人行使探視權利。
  (二)聲請人基於為人子之義務，自有合法正當權利探視謝石，被
    告3 人基於家族財產奪取之目的，主觀上多次積極共議妨害
    聲請人之探視權，客觀上以言詞直接或間接強暴、脅迫聲請
    人不能行使探視父親謝石之權利，聲請人因懼於被告3 人之
    行為，客觀上無法遂行探視之權，自應以刑法第304 條強制
    罪相繩。
  (三)聲請人自幼成長過程深受自身身世不明之痛苦，惟父親謝石
    於中風昏迷前與聲請人父子情誼深厚，對聲請人極度信任與
    愛護，為聲請人之利益及權益保護，謝石特於97年3 月13日
    出具同意聲請人為親子鑑定同意書，故聲請人與謝文雄至醫
    院探視謝石時，照料謝石之外籍看護同時在場，以棉花棒輕
    沾取謝石唾液組織，聲請人係為維護謝石之尊嚴，及弭平因
    身世疑雲所引起之家族分崩離析糾紛，自無被告甲○○所稱
    騷擾或其他不法侵害謝石之行為。縱認聲請人有至醫院採取
    謝石唾液組織之事實，然該親子鑑定之目的業已完成，聲請
    人自無一再重複取得謝石唾液組織而再為親子鑑定之理，然
    被告等人於98年12月1 日後仍有前揭阻止被告探視謝石之舉
    ，實為妨害聲請人探視之自由。
  (四)綜上，原處分駁回聲請人再議之聲請，其理由有上述違誤，
    爰依法提出交付審判之聲請。
三、按犯罪事實應依證據認定之，無證據不得認定犯罪事實，刑
    事訴訟法第154 條第2 項定有明文；又刑事訴訟上證明之資
    料，無論其為直接證據或間接證據，均須達於通常一般之人
    均不致有所懷疑，而得確信其為真實之程度，始得據為有罪
    之認定，若其關於被告是否犯罪之證明未能達此程度，而有
    合理之懷疑存在時，致使無從形成有罪之確信，在刑事訴訟
    「罪疑唯輕」、「無罪推定」原則下，依據「罪證有疑，利
    於被告」之證據法則，即不得遽為不利被告之認定；告訴人
    之告訴，係以使被告受刑事訴追為目的，是其陳述是否與事
    實相符，仍應調查其他證據以資審認，最高法院76年臺上字
    第4986號、52臺上字第1300號著有判例可資參照。次按告訴
    人不服上級法院檢察署檢察長或檢察總長認再議為無理由而
    駁回之處分者，得於接受處分書後10日內委任律師提出理由
    狀，向該管第一審法院聲請交付審判；法院認為交付審判之
    聲請不合法或無理由者，應駁回之，刑事訴訟法第258 條之
    1 、第258 條之3 第2 項前段分別定有明文。前述刑事訴訟
    法第258 條之1 規定，乃對於「檢察官不起訴或緩起訴裁量
    權」制衡之一種外部監督機制。法院僅在就檢察官所為不起
    訴或緩起訴之處分是否正確加以審查，以防止檢察機關濫權
    。依此立法精神，法院就聲請交付審判案件為審查時，所謂
    「得為必要之調查」所指之調查證據之範圍，自應僅以偵查
    中曾顯現之證據為限，不可就告訴人新提出之證據再為調查
    ，亦不可蒐集偵查卷以外之證據。另由刑事訴訟法第260 條
    對於不起訴處分已確定或緩起訴處分期滿未經撤銷者，得再
    行起訴規定之立法理由說明：「本條所謂不起訴處分已確定
    者，係包括『聲請法院交付審判復經駁回者』之情形在內。
    」，益徵法院就聲請交付審判案件為審查時，所謂「得為必
    要之調查」所指之調查證據範圍，應僅以偵查中曾顯現之證
    據為限，不得就告訴人新提出之證據，再為調查，亦不可蒐
    集偵查卷以外之證據。否則，將使交付審判制度與再行起訴
    制度，相互混淆不清（臺灣高等法院91年4 月25日第1 次刑
    庭庭長法律問題研究會議結論意旨參照），亦將使法院兼任
    檢察官而有回復「糾問制度」之虞。且法院裁定交付審判之
    前提，必須偵查卷內所存證據已符合刑事訴訟法第251 條第
    1 項規定「足認被告有犯罪嫌疑」檢察官應提起公訴之情形
    ，亦即該案件已經跨越起訴門檻，否則，縱或法院對於檢察
    官所認定之基礎事實有不同判斷，但如該案件仍須另行蒐證
    、偵查，始能判斷應否交付審判者，因交付審判審查制度並
    無如同再議救濟制度得發回原檢察官繼續偵查之設計，法院
    仍應依同法第258 條之3 第2 項前段規定，以聲請為無理由
    裁定駁回。
四、次按刑法第304 條之強制罪，除行為人主觀上須有以強暴脅
    迫使人行無義務之事或妨害他人行使權利之故意外，客觀上
    須有以施強暴脅迫之行為為手段，至所謂強暴脅迫，以行為
    人所用之強脅手段足以妨害他人行使權利，或足使他人行無
    義務之事為已足，並非以被害人之自由完全受其壓制為必要
    ，最高法院28年度上字第3650號判例著有明文。詳言之，本
    條所稱之強暴，係指對人所為之有形暴力之行使，而所稱之
    脅迫，係以加害之意思通知他人，始生畏懼之心為目的，致
    使對方生恐怖心而強制其為作為或不作為，因而，倘行為人
    所實施之行為並不該當於前開強暴脅迫概念，自無觸犯該罪
    之餘地，臺灣高等法院92年度上易字第1136號判決要旨可資
    參照。
五、被告甲○○坦承指示看護麗菈於沙鹿光田醫院病房門口阻擋
    聲請人進入探視謝石，然被告甲○○、丙○○及乙○○均堅
    決否認有何強制犯行，被告甲○○辯稱：我確實不讓聲請人
    看謝石，因聲請人以東西挖謝石的嘴巴要驗DNA 等語；丙○○則辯稱：我不在場等語。經查：
    (一)就被告3 人如何對聲請人施以強制犯行，妨害其行使權利
      ，聲請人於99年3 月31日檢察官訊問時陳稱：對方叫外勞
      擋在門口不讓我進去，是外勞說的，我為了要證明我是謝
      石的親生兒子，才會拿東西去取口腔黏膜驗DNA 〔見臺灣
      臺中地方法院檢察署99年度偵字第7254號卷（下稱偵卷）
      第23頁反面〕。則被告3 人究係對聲請人施以何有形暴力
      之行為，抑或以何加害之意思通知伊，聲請人於偵查中均
      未指明。
    (二)證人麗菈於99年6 月24日檢察官偵訊時具結證稱：98年12
      月12日聲請人到光田醫院要看謝石，他之前來有拿東西去
      挖謝石嘴巴，甲○○怕聲請人再來挖謝石的嘴巴，就不再
      讓聲請人看謝石，聲請人來醫院時，我在門口看到聲請人
      ，我只是口頭跟他說甲○○不讓你進來，沒有任何動作阻
      止聲請人進來，也沒有罵他，當時被告3 人都不在場等語
      （見臺灣臺中地方法院檢察署檢察官99年度偵續字第199
      號第14至16頁）。是依證人麗菈所述，麗菈並未對聲請人
      施以有形之暴力、言詞或舉動，或以加害聲請人之意思通
      知聲請人，致聲請人心生恐懼。
    (三)聲請人另認被告3 人為謝石更換病房，且由光田醫院職員
      柯淑華向聲請人謊稱謝石已出院，亦係間接阻止聲請人行
      使探視權利。惟觀諸聲請人提出之電話及現場對話錄音譯
      文，光田醫院職員柯淑華、蔡巧倫、楊雅慧及賴俊傑等人
      僅陳稱：應謝石家人要求，無法告知聲請人謝石是否仍在
      光田醫院住院。從而，被告甲○○等人亦僅要求光田醫院
      職員就謝石是否仍在光田醫院住院對聲請人加以保密，並
      未對聲請人施以強暴或脅迫之行為，實與強制罪之構成要
      件不符，自難逕以刑法第304 條之強制罪責相繩。
六、綜上所述，聲請人所指被告3 人涉犯強制罪所據各項事證之
    不可採，前開不起訴處分書及駁回再議處分書均已詳為敘明
    理由；本院復細審全案卷證後，亦認原檢察官認被告3 人罪
    嫌不足而予以處分不起訴，核無不合，且無不利被告3 人之
    事證未經檢察機關詳為調查或斟酌，或不起訴處分書所載理
    由違背經驗法則、論理法則或其他證據法則等得據以交付審
    判之事由存在。從而，聲請人聲請交付審判，為無理由，應
    予駁回。
據上論斷，應依刑事訴訟法第258 條之3 第2 項前段，裁定如主
文。
中    華    民    國    99    年    10    月    29    日
                  刑事第十六庭  審判長法  官  王世華
                                      法  官  陳玉聰
                                      法  官  楊欣怡
以上正本證明與原本無異。
本件不得抗告
                                      書記官  黃泰能
中    華    民    國    99    年    10    月    29    日

司法院資訊處製作；財團法人民間司法改革基金會備份。
